臺灣高等法院臺南分院刑事裁定　　　　　96年度交抗字第72號
抗　告　人
即受處分人　甲　○
上列抗告人因違反道路交通管理處罰條例案件，不服台灣雲林地
方法院中華民國96年3月30日所為裁定（96年度交聲字第16號）
，提起抗告，本院裁定如下：
    主  文
抗告駁回。
    理  由
一、本件抗告意旨略以：
  (一)抗告人95年12月1日上午11時10分於（興國路接近延平路）
    右前上方號誌，確無顯示紅燈，何來紅燈右轉之事？
  (二)請求會同二警員與抗告人於實地逐一對照真假。
  (三)拍攝之照片無年月日及時刻，何以證明為當天所照及位置？
    明顯違反刑事訴訟法認定犯罪之規定。
二、原裁定意旨略以：
  (一)本案異議人駕駛本案機車，行經雲林縣斗南鎮○○路，至興
    國路與延平路口時，闖紅燈右轉行駛至延平路，而經警當場
    攔停並製單舉發等情，有雲林縣警察局95年12月1 日雲警交
    字第KAE290077 號舉發違反道交通管理事件通知單（下稱本
    案舉發單）、雲林縣警察局95年12月14日雲警交字第095130
    1459號函影本各1 份附卷可稽。
  (二)異議人於本院調查時坦認於94年12月1 日上午11時10分許，
    其確駕駛本案機車行經雲林縣斗南鎮○○路與延平路口，而
    當時其將駕駛執照放在家中，對照證人即舉發本案違規之警
    員王克強到庭證稱：當時異議人從興國路右轉延平路往斗南
    市區的方向，是紅燈右轉，其跟另1 名在場員警林朝禪一起
    攔停異議人，當時其位置是在僑真國小對面天橋下，距離異
    議人轉過來的距離約20公尺，也離紅綠燈約20公尺，當天天
    氣還不錯，號誌的運作也都正常，當時號誌情況，興國路的
    方向是紅燈，延平路方向為綠燈等語。對照另一名在場員警
    林朝禪於本院調查時證稱：當天值勤巡邏斗南地區，約上午
    11時許，其與王克強在延平路2 段實施路檢，看到異議人騎
    機車由興國路紅燈右轉，當時其距離異議人約二十幾公尺左
    右，距離興國路的紅綠燈距離也是相同，當時興國路是紅燈
    ，延平路方向為綠燈，興國路口有幾部機車在等紅燈，延平
    路則是車流正常，當時王克強有拍照，除了照現場位置外，
    還有拍異議人騎在機車上的情形，攔停後異議人沒有出示證
    件，其要求拿出駕照及行照，異議人都不配合。則證人2 人
    之證詞互核一致，衡諸執勤警員係依法執行公務，與異議人
    並不相識，素無怨隙，且目睹及取締異議人上開違規情事，
    應無設詞攀誣、或虛構違規事實以陷害異議人之理，況警員
    執行公務本身受行政懲處責任之監督，到庭具結作證更以刑
    罰擔保其真實性，殊無甘冒行政懲處及刑法偽證罪責任而刻
    意誣陷異議人之必要，是證人2 人前揭證述均應堪予採信。
    可見當日氣候良好，正近中午，陽光充足，證人王克強、林
    朝禪亦僅距離異議人及興國路口號誌約20公尺，堪認舉發員
    警可清楚看到興國路上號誌轉換情形，且當時興國路上車輛
    係停止狀態，益徵興國路路口為紅燈停止號誌。而證人王克
    強並當庭提出現場拍攝照片5 張，並為異議人所供認此照片
    為當天所照，則觀之現場照片，舉發現場設有紅綠燈號誌，
    且運作正常。則異議人辯稱當時路口並無號誌、其並未紅燈
    右轉，亦無證據證明其違規行為云云，顯屬虛偽，異議人為
    此聲明異議，為無理由，應予駁回。
  (三)從而，異議人確有在上述時、地騎乘本案機車紅燈右轉、未
    隨身攜帶駕駛執照等違規行為，應堪予認定，異議人為些此
    聲明異議，為無理由，應予駁回。
三、經查：
  (一)按「汽車駕駛人，行經有燈光號誌管制之交岔路口闖紅燈者
    ，處新臺幣一千八百元以上五千四百元以下罰鍰。前項紅燈
    右轉行為者，處新臺幣六百元以上一千八百元以下罰鍰。」
    「汽車駕駛人，有下列情形之一者，處新臺幣三百元以上六
    百元以下罰鍰，並責令補辦登記、補照、換照或禁止駕駛：
    三駕駛汽車未隨身攜帶駕駛執照。」道路交通管理處罰條例
    第53條第2項、第25條第3款分別定有明文。
  (二)按交通警察掣單舉發違反道路交通管理處罰條例所列違規事
    實，本質上為行政處分，係公務員基於職務上權力，依法就
    特定具體事件所為具公法上效果之單方面行政行為，基於公
    務員為公法上行為具有公信力之原則，該行政行為當可被推
    定為真正，其據以依法處分之事實認定亦為正確無誤，反之
    ，若謂公務員之一切行政行為，均需預留證據以證明其為真
    實，則國家行政勢必窒礙難行，且相關行政目的亦難達成，
    故刑事訴訟法就犯罪證據有關之規定中，與屬行政秩序罰之
    交通違規裁罰本旨不合之部分，自不在準用之列。從而，交
    通違規行政爭訟之舉證責任原理，應非如刑事案件中，必須
    超越任何合理懷疑，始可為有罪判決之嚴格程度，而係應與
    民事訴訟之舉證責任原理相類似，亦即基本上應就行政機關
    與人民所各自主張有利於己之事實，分配其應盡之舉證責任
    ，而非逕予準用刑事訴訟法上之「無罪推定」原則，此觀諸
    行政訴訟法第一百三十六條規定行政訴訟程序準用民事訴訟
    法第二百七十七條舉證責任分配原則之立法意旨，即可明瞭
    。
  (三)又按行政罰旨在確保一定行政作用秩序之維持或法所企求公
    益目的之達成，並非基於倫理立場，針對行為人主觀上之惡
    性，施予非難譴責，此觀之行政罰並不區分行為人主觀上係
    出於故意或過失而異其處罰之標準自明，再按司法院大法官
    會議釋字第二七五號解釋亦認「人民違反法律上之義務而應
    受行政罰之行為，法律無特別規定時，雖不以出於故意為必
    要，仍須以過失為其責任條件。但應受行政罰之行為，僅須
    違反禁止規定或作為義務，而不以發生損害或危險為其要件
    者，推定為有過失，於行為人不能舉證證明自己無過失時，
    即應受處罰。」，職是行為人僅需單純有違反法律所明定之
    禁止或作為義務者，又不能舉證證明自己無過失時，即應受
    處罰，是抗告人認應由警員提出其他證據證明抗告人之違規
    行為，顯有誤會。
  (四)從而，本件抗告人未對本件執勤警員之舉發有誤，另行提出
    其他相關事證以供調查，且經查亦無任何證據，足資證明本
    件執勤警員確有捏造事實違法取締之情事，故警員本其維護
    交通秩序、安全職責所為之本件舉發，自應受到合法、正確
    之推定；綜合卷內資料，應認抗告人確有如舉發通知單所載
    之違規事實無誤，抗告人之違規事實既已明確，其再請求調
    查該號誌當時是否為紅燈及應會同舉發之二警員於實地逐一
    對照真假，並無必要，且原審法院亦經法官訊問程序直接審
    理本案，程序上對於抗告人之權利保障已盡周全，而抗告人
    仍執前開情詞，指摘原裁定不當，為無理由，應予駁回。
四、據上論結，應依道路交通案件處理辦法第26條，刑事訴訟法
    第412條，裁定如主文。
中　　華　　民　　國　　96　　年　　5 　　月　　30　　日
                    刑事第三庭  審判長法　官  陳義仲
　  　　　　　　　　　　　　  　　　  法　官  宋明蒼
　　  　　　　　　　　　　　　　　　  法　官  蔡勝雄
以上正本證明與原本無異。
不得再抗告。
　　　　　　　　　　　　　　　　　　　書記官  汪姿秀
中　　華　　民　　國　　96　　年　　5 　　月　　31　　日
